臺灣桃園地方法院民事判決　　　　　　100年度家訴字第301號
原　　　告　中國信託資產管理股份有限公司
法定代理人　李文宏
訴訟代理人　陳俊宏
被　　　告　呂文振
　　　　　　呂黃月宜
上列二人之
訴訟代理人　邱國旺律師
複　代理人　薛惠雯
上列當事人間請求改用夫妻分別財產制事件，於中華民國100年
11月18日言詞辯論終結，本院判決如下：
    主      文
被告呂文振與被告呂黃月宜間之夫妻財產制應改用分別財產制。
訴訟費用由被告負擔。
    事實及理由
一、原告起訴主張略以：
  (一)、原債權人即債權讓與人渣打商業銀行股份有限公司（原新
      竹國際商業銀行股份有限公司）就其對被告呂文振之債權
      轉讓與原告，並依金融機構合併法第15條第1 項第1 款及
      第18條第3 項之規定，於99年06月07日公告於民眾日報，
      故本案之債權業已合法移轉，對被告自公告之日起立即發
      生效力，原告得以債權人之地位行使權利。
  (二)、被告呂文振與訴外人富寧企業股份有限公司等四人連帶積
      欠原告新臺幣（下同）13,000,000元整及自81年06月13日
      起依年息9.75% 計算之利息及自81年06月20日起至清償日
      止，逾期在六個月內者，按上開利率10% ，超過六個月者
      ，按上開利率20% 計算之違約金，經原告聲請強制執行後
      仍未受償。被告呂文振、呂黃月宜為夫妻關係，迄今未向
      法院辦理夫妻分別財產制契約登記。被告呂文振對於原告
      上開債務之清償顯有妨礙，原告於未得受償前，自得向法
      院聲請宣告將被告二人之法定財產制改用分別財產制，爰
      依民法第1011條之規定，請准宣告被告間之夫妻財產制改
      為分別財產制等語。並聲明：如主文所示。
二、被告答辯意旨略以：被告呂文振、呂黃月宜夫妻，有意願繼
    續以法定財產制為夫妻財產制，俾維持夫妻共同生活之和諧
    ，被告呂黃月宜之利益應予維持，故不宜宣告改用分別財產
    制。復原告亦未舉證證明債權人對於夫妻一方之財產已為扣
    押，而未得受清償之事實，蓋債權憑證僅能證明原債權人聲
    請強制執行未獲清償，並非原告當然有得宣告夫妻分別財產
    制之法定事由。爰聲明：駁回原告之訴，訴訟費用由原告負
    擔。
三、按「夫妻未以契約訂立夫妻財產制者，除本法另有規定外，
    以法定財產制，為其夫妻財產制。」，民法第1005條定有明
    文。次按「債權人對於夫妻一方之財產已為扣押，而未得受
    清償時，法院因債權人之聲請，得宣告改用分別財產制。」
    ，民法第1011條亦有明文，而該法條之立法意旨，係為貫徹
    物權法定主義及保護交易安全，同時避免夫妻藉登記夫妻財
    產制之方式，逃避債權人之強制執行，基此，該條法文所稱
    「未得受清償」，包括全無可扣押之物或所扣押之物數量不
    足，及所扣押之財產不足清償該為扣押之債權人債權等情形
    在內（最高法院89年度臺上字第854號判決意旨參照）。
四、經查，原告主張被告二人為夫妻關係，原告為被告呂文振之
    債權人，被告呂文振查無可供執行之財產，原告之債權仍未
    能獲得清償等節，業據原告提出戶籍謄本、臺灣桃園地方法
    院91年度執字第4029號債權憑證、債權讓與證明書暨債權資
    料明細表、債權讓與公告新聞紙一紙、被告呂文振財產所得
    調件明細表、夫妻財產制查詢畫面列表一紙（均為影本）等
    件為證；而被告對此並未為爭執或否認，是可堪認原告之主
    張為真實，則被告前揭答辯，實無可採。從而，原告請求宣
    告被告呂文振與被告呂黃月宜間改用分別財產制，核屬有據
    ，應予准許。
五、據上結論：本件原告之訴為有理由，爰依民事訴訟法第78條
    、第85條第1 項前段，判決如主文。
中    華    民    國    100    年    12    月    16   日
                  家事法庭 法  官  王兆飛
以上正本係照原本作成。
如對本判決上訴，須於判決送達後20日之不變期間內，向本院提
出上訴狀。如委任律師提起上訴者，應一併繳納上訴審裁判費。
中    華    民    國    100    年    12    月    16   日
                           書記官  陳月桂